臺灣臺南地方法院新市簡易庭民事判決
110年度新簡字第20號
原      告  葉妙琦

訴訟代理人  趙永聖
被      告  呂運豪


上列原告因被告過失傷害案件，提起刑事附帶民事訴訟請求侵權
行為損害賠償，經本院刑事庭移送前來（109年度交附民字第262
號），本院於民國110年8月5日言詞辯論終結，判決如下：
    主      文
被告應給付原告新臺幣肆拾叁萬伍仟陸佰貳拾伍元，其中新臺幣
貳拾伍萬柒仟陸佰肆拾伍元自民國一百零九年十一月二十五日起
至清償日止，其中新臺幣壹拾柒萬柒仟玖佰捌拾元自民國一百一
十年八月二十七日起至清償日止，均按週年利率百分之五計算之
利息。
原告其餘之訴駁回。
訴訟費用新臺幣伍仟伍佰壹拾元，其中新臺幣叁仟壹佰伍拾元由
被告負擔，餘由原告負擔。
本判決原告勝訴部分得假執行。
原告其餘假執行之聲請駁回。
    事實及理由
壹、程序方面：
一、按訴狀送達後，原告不得將原訴變更或追加他訴，但擴張或
    減縮應受判決事項之聲明者，不在此限，民事訴訟法第255
    條第1項第3款定有明文。查本件原告起訴時，原訴之聲明為
    ：「被告應給付原告新臺幣（下同）257,645元，及自起訴
    狀繕本送達翌日起至清償日止，按週年利率百分之5計算之
    利息」（見附民卷第7頁），嗣於民國110年8月5日具狀擴張
    上開聲明為：「被告應給付原告762,030元，及自起訴狀繕
    本送達翌日起至清償日止，按週年利率百分之5計算之利息
    」（見新簡卷第133頁）。核原告上開所為，係擴張應受判
    決事項之聲明，依上開規定，應予准許。
二、被告經合法通知，無正當理由，未於言詞辯論期日到場，核
    無民事訴訟法第386條各款所列情形，爰依原告之聲請，由
    其一造辯論而為判決。       
貳、實體方面：
一、原告主張：被告於109年5月11日上午11時43分許，騎乘車牌
    號碼000-000號普通重型機車，沿臺南市永康區中華西街由
    北往南方向行駛，行經該路段與中山南路交岔路口，欲右轉
    進入中山南路時，本應注意兩車並行之間隔，並隨時採取必
    要之安全措施，且右轉彎時，應先顯示車輛前後之右邊方向
    燈光，而依當時天候晴，日間自然光線、柏油路面乾燥、無
    缺陷，且無障礙物、視距良好等客觀條件，應無不能注意之
    情事，竟疏未注意及此，見該路口交通號誌轉為綠燈，即自
    車道最左側向前行駛，超越原在中華西街與中山南路交岔路
    口停等紅燈之其他車輛，並貿然右轉，適有原告騎乘車牌號
    碼MLW-6115號普通重型機車（下稱系爭機車），原在該處停
    等紅燈，見交通號誌轉為綠燈起步前行，欲左轉進入中山南
    路，反應不及，2車發生碰撞，致原告人、車倒地，因而受
    有雙側膝部挫傷、頭部損（外）傷、癲癇症之傷害（下稱系
    爭事故）。原告因系爭事故支出醫療費用新臺幣（下同）12
    ,130元、後續醫療費用2,960、就醫之交通費用8,290元、機
    車修理費用21,650元（趙永聖已將機車修理費用之債權讓與
    原告）、購置新手機之費用12,000元、不能工作損失304,00
    0元及裁判費1,000元，另因系爭事故受有精神痛苦，故請求
    精神慰撫金400,000元，爰依侵權行為之法律關係提起本件
    訴訟等語。並聲明：㈠被告應給付原告762,030元，及自起訴
    狀繕本送達被告之翌日起至清償日止，按週年利率5％計算之
    利息。㈡願供擔保請准宣告假執行。
二、被告未於言詞辯論期日到場，亦未提出書狀作任何聲明或陳
    述。
三、得心證理由：
  ㈠原告主張之上開事實，業據其提出臺南市立安南醫院診斷證
    明書暨收據（見附民卷第11頁；新簡卷第157頁至第173頁）
    、奇美醫療財團法人奇美醫院診斷證明書、病歷資料及收據
    （見附民卷第13頁至第15頁；新簡卷第175頁至第239頁）、
    機車修理之估價單（見新簡卷第103頁）、購買新手機之收
    據（見新簡卷第81頁）、車資證明單（見附民卷證物袋；新
    簡卷第137頁至第153頁）、債權讓與證明書（見新簡卷第79
    頁）等資料為證，且原告因系爭車禍受有頭部外傷害，始有
    癲癇（失神性癲癇症後群，非難治之癲癇，未伴有癲癇重積
    狀態）之症狀，亦有臺南市立安南醫院110年3月22日安院醫
    事第0000000000號函、病歷在卷可佐（見新簡卷第97頁至第
    99頁、第225頁至第235頁）；又被告因系爭事故，業經臺灣
    臺南地方法院檢察署檢察官以109年度偵字第9814號提起公
    訴及本院刑事庭以110年度交簡上字第8號判決駁回上訴，認
    被告犯過失傷害罪處拘役50日確定（下稱系爭刑事案件）等
    情，亦經本院調閱系爭刑事案件全案卷宗核閱無訛，堪信為
    真實。
  ㈡按因故意或過失，不法侵害他人之權利者，負損害賠償責任
    ，民法第184條第1項前段定有明文。次按汽車行駛時，駕駛
    人應注意兩車並行之間隔，並隨時採取必要之安全措施；行
    駛至交岔路口右轉彎時，應距交岔路口30公尺前顯示車輛前
    後之右邊方向燈，道路交通安全規則第94條第3項、第102條
    第1項第4款分別定有明文。查被告於上開時、地，未注意兩
    車並行之間隔，亦未顯示車輛前後之右邊方向燈，即駕駛普
    通重型機車貿然右轉，致原告受有系爭傷害，且依當時情形
    並無不能注意之情事，竟疏未注意及此，足認被告具有過失
    ，至為明確；又系爭事故前經送請臺南市車輛行車事故鑑定
    委員會鑑定，結果亦認被告超越右轉未保持安全間隔距離，
    為肇事原因等情，有該鑑定意見書在卷可按（見新簡卷第45
    至第46頁），益徵被告就系爭事故之發生為有過失，是被告
    前開駕車過失行為與原告所受系爭傷害間既具有相當因果關
    係，則原告主張被告應負侵權行為損害賠償責任，應屬可採
    。
  ㈢被告因系爭事故致原告受有系爭傷害，應對原告負賠償責任
    ，業如前述。茲就原告請求之項目及金額逐項審酌如下：
　⒈醫療費用、就醫之交通費用及後續醫療費用部分：
　⑴按不法侵害他人之身體或健康者，對於被害人因此喪失或減
    少勞動能力或增加生活上之需要時，應負損害賠償責任，民
    法第193條第1項定有明文。經查，原告主張其已支出醫療費
    用12,130元及就醫之交通費用8,290元之事實，業據其提出
    醫療收據及車資證明單在卷可稽（見附民卷證物袋；新簡卷
    第157頁至第183頁），堪信為真實，自應予准許。
　⑵原告另主張其因系爭事故需要持續就醫至少2年，每3個月須
    就醫1次，因此2年期間共需就醫8次，每次就醫所需費用為3
    70元，因此尚需支付2,960元之後續醫療費用（計算式：370
    元×8＝2,960元），並有臺南市立安南醫院診斷證明書存卷可
    參（見新簡卷第135頁），而被告經合法通知，未於言詞辯
    論期日到場爭執，亦未提出任何書狀或證據資料以供本院審
    酌，依民事訴訟法第280條第3項本文準用同條第1項之規定
    ，視同自認該事實，自堪信原告此部分之主張為真實，應予
    准許。　
　⒉機車修理費用部分：
　⑴按負損害賠償責任者，除法律另有規定或契約另有訂定外，
    應回復他方損害發生前之原狀。因回復原狀而應給付金錢者
    ，自損害發生時起，加給利息。前述第1項情形，債權人得
    請求支付回復原狀所必要之費用，以代回復原狀，民法第21
    3條定有明文。又請求賠償物被毀損所減少之價額，得以修
    復費用為估定之標準，但以必要者為限，如修理材料以新品
    換舊品，應予折舊（最高法院77年度第9次民事庭會議決議㈠
    意旨參照）。是本件被告既因過失損壞系爭機車，則對於系
    爭機車遭被告碰撞所須支出必要修理費用之損害，自應負賠
    償責任。
　⑵經查，系爭機車因系爭事故受損而支出21,650元（含零件費
    用16,650元及工資5,000元），且系爭機車為105年11月（未
    載日以15日計算）出廠等情，有原告提出之估價單、行車執
    照在卷可憑（見新簡卷第83頁、第103頁），迄至系爭事故
    發生時之109年5月11日，已使用3年6月，固已超過行政院所
    頒固定資產耐用年數表機械腳踏車之3年年數，惟於系爭事
    故發生時，系爭車輛仍正常使用中，難認已無殘餘價值，故
    本院參酌營利事業所得稅查核準則第95條第8款：「營利事
    業折舊性固定資產，於耐用年限屆滿仍繼續使用者，其殘值
    得自行預估可使用年數並重新估計殘值後，按原提列方式計
    提折舊」、所得稅法第51條第1項前段：「固定資產之折舊
    方法，以採用平均法、定率遞減法、年數合計法、生產數量
    法、工作時間法或其他經主管機關核定之折舊方法為準」，
    及該法施行細則第48條第1款：「本法第51條所定固定資產
    之折舊方法，採平均法者，以固定資產成本減除殘值後之餘
    額，按固定資產耐用年數表規定之耐用年數平均分攤，計算
    每期折舊額」規定，認採用「平均法」計算其最後1年折舊
    後之殘值作為系爭車輛零件之殘餘價值【計算式：取得價格
    ÷（耐用年限＋1）＝殘值】，應屬合理，是系爭機車更換之零
    件費用16,650元，依前揭平均法計算其折舊後零件之殘餘價
    值為4,163元【計算式：16,650元÷（3＋1）≒4,163元（小數
    點以下四捨五入）】，加計毋庸折舊之工資費用5,000元，
    總計系爭機車所受損害應為9,163元。
　⒊手機賠償費用部分：
　⑴按不法毀損他人之物者，被害人得請求賠償其物因毀損所減
    少之價額；不能回復原狀或回復顯有重大困難者，應以金錢
    賠償其損害，民法第196條、第215條分別定有明文。
　⑵經查，原告因系爭事故，致其所有之型號Samsung Glalxy S9
    +手機（下稱系爭手機）損壞而無法使用，使用期間為2年6
    月等情，業經本院當庭勘驗系爭手機因鏡面均已破裂而無法
    使用，並據原告陳明在卷（見新簡卷第74頁、第130頁），
    而系爭手機已停產下市，停售前之售價為29,900元，亦有手
    機查閱網站（www.eprice.com.tw）資料在卷可按（見新簡
    卷第105頁），足見系爭事故發生時，該手機已出廠2年6月
    ，且因已停產，以修復方式回復原狀顯有重大困難，原告自
    得請求被告以金錢賠償其損害，惟應扣除該手機自出廠至系
    爭交通事故發生時之折舊額。依行政院所頒固定資產耐用年
    數表及固定資產折舊率表，系爭手機屬電子計算機及其周邊
    設備，耐用年數為3年，據此計算原告得請求被告賠償系爭
    手機折舊後之餘額為11,212元【計算方式：❶殘價＝取得成本
    ÷（ 耐用年數＋1）即29,900÷（3+1）＝7,475元（小數點以下
    四捨五入）；❷折舊額＝（取得成本－殘價）×1/（耐用年數）
    ×（使用年數）即（29,900－7,475） ×1/3×（2+6/12）≒18,6
    88元（小數點以下四捨五入）；❸扣除折舊後價值＝（新品取
    得成本－折舊額）即29,900元－18,688元＝11,212元】，是原
    告因系爭手機損壞請求被告給付11,212元，為有理由，應予
    准許，逾此範圍之請求，即屬無據。
　⒋工作損失部分：
　⑴原告主張其原為手機業務，但因系爭事故患有癲癇，根本無
    法騎乘機車外出，而無法工作，因此就其受傷期間就醫20次
    及至少2年無法工作，以勞工基本薪資計算，原告受有304,0
    00元之工作損失等語，並提出臺南市立安南醫院診斷證明書
    在卷可查（見新簡卷第135頁）。
　⑵按患有癲癇疾病符合道路交通安全規則第64條第1項第1款第6
    目之1但書規定者，得申請機車或普通小型車駕駛執照考驗
    ，其駕駛執照並自發照之日起每滿2年換發一次；汽車駕駛
    人除身心障礙者及年滿60歲職業駕駛者外，應無癲癇之疾病
    ，但檢具醫療院所醫師出具最近2年以上未發作診斷證明書
    者，不在此限，道路交通安全規則第52條之3、第64第1項第
    1款第6目之1定有明文。而依原告所提出之臺南市立安南醫
    院診斷證明書記載原告因系爭事故，受有中樞性神經系統機
    能遺存外傷性癲癇，使用藥物控制，每月仍發作1次，症狀
    固定，宜從事輕便工作，需長期門診追蹤治療等語相符（見
    新簡卷第135頁），可認原告雖非完全喪失工作能力，惟以
    其每月固定發作之病症，確有無法騎乘機車外出工作之情事
    ，是原告主張其就醫20次及未來2年無法工作之損失，尚非
    無據。
　⑶原告雖未提出任何所得或工作證明，惟審酌原告係63年10月1
    8日生，於發生本件事故（109年5月11日）時為46歲，堪認
    其至少應具備一般勞工之勞動能力，而可獲得行政院勞動部
    公布之一般勞工基本工資，是原告自得以最低基本工資計算
    其因傷不能工作之損失。又依行政院勞動部公布之一般勞工
    基本工資，自109年1月1日起至109年12月31日實施之每月基
    本工資為23,800元（每日薪資為793元，計算式：23,800元÷
    30≒793元，小數點以下四捨五入），自110年1月1日起至110
    年12月31日實施之每月基本工資為24,000元（每日薪資為80
    0元，計算式：24,000元÷30≒800元），故原告所受系爭事故
    發生後就醫20次（分別係109年5月14日、5月21日、6月4日
    、7月1日、7月8日、7月22日、7月23日、7月24日、8月19日
    、9月4日、9月18日、11月20日、12月11日，共計13次；及1
    10年1月8日、3月4日、3月31日、5月12日、6月25日、7月16
    日、8月4日，共計7次）及至少2年無法工作之損失，自應比
    照上開基本工資計算，始為合理。從而，原告因就醫而不能
    工作之損失為15,909元（計算式：793元×13＋800元×7＝15,90
    9元），另關於未來兩年不能工作之損失則為480,000元（計
    算式：24,000元×24月＝480,000元），總計原告因系爭事故
    不能工作之損失為495,909元（計算式：15,909元＋480,000
    元＝495,909元），是原告在此範圍內僅請求被告給付304,00
    0元，洵屬有據，應予准許。
　⒌精神慰撫金部分：
　　按慰藉金之賠償須以人格權遭遇侵害，使精神上受有痛苦為
    必要，其核給之標準固與財產上損害之計算不同，然非不可
    斟酌雙方身分資力與加害程度，及其他各種情形核定相當之
    數額（最高法院51年台上字第223 號判例意旨參照）。查原
    告因系爭事故受有系爭傷害，精神上自受有相當程度之痛苦
    ，是原告依據民法第195條第1項規定請求被告賠償其非財產
    上之損害，即屬有據。本院審酌原告教育程度為高中畢業，
    被告之教育程度則為國中畢業等情，業據原告陳述在卷（見
    新簡卷第131頁），並有被告個人戶籍資料查詢結果存卷可
    參（見新簡卷第27頁），復有本院依職權調取稅務電子閘門
    財產所得調件明細表附卷可稽（見新簡卷第31頁至第41頁）
    ，並考量兩造之身分、經濟狀況、教育程度及原告所受傷勢
    ，認原告請求精神慰撫金10萬元為適當。原告逾此範圍之請
    求，誠屬過高，應不可採。
　⒍至原告另主張被告應給付裁判費用1,000元云云，惟此部分乃
    訴訟費用之一部，依民事訴訟法第79條之規定，法院自應依
    當事人勝敗之程度定其負擔比例，是原告就此部分之主張，
    難以憑採。
　⒎末按給付無確定期限者，債務人於債權人得請求給付時，經
    其催告而未為給付，自受催告時起，負遲延責任。其經債權
    人起訴而送達訴狀，或依督促程序送達支付命令，或為其他
    相類之行為者，與催告有同一之效力；遲延之債務，以支付
    金錢為標的者，債權人得請求依法定利率計算之遲延利息；
    應付利息之債務，其利率未經約定，亦無法律可據者，週年
    利率為百分之五，民法第229條第2項、第233條第1項本文、
    第203條分別定有明文。查本件原告提起刑事附帶民事訴訟
    ，其起訴狀繕本已於109年11月24日由被告當庭親自收受，
    而追加起訴狀繕本亦已於110年8月26日送達被告一節，有刑
    事附帶民事訴訟起訴狀上之被告簽名、送達證書可資憑考（
    見附民卷第5頁；新簡卷第241頁），參諸前開規定，原告請
    求被告給付257,645元部分自起訴狀送達翌日即109年11月25
    日起至清償日止，另請求被告給付超過257,645元部分則自
    追加起訴狀繕本送達翌日即110年8月27日起至清償日止，均
    按週年利率5％計算之利息，洵屬有據，至逾此範圍之利息請
    求，則屬無據。　
四、綜上所述，原告依侵權行為之法律關係，請求被告給付435,
    625元（計算式：8,290元＋2,960元＋9,163元＋11,212元＋304,
    000元＋100,000元＝435,625元），其中257,645元自109年11
    月25日起至清償日止，其中177,980元則自110年8月27日起
    至清償日止，均按週年利率5％計算之利息，為有理由，應予
    准許，逾此範圍之請求，則無理由，應予駁回。
五、按各當事人一部勝訴、一部敗訴者，其訴訟費用，由法院酌
    量情形，命兩造以比例分擔或命一造負擔，或命兩造各自負
    擔其支出之訴訟費用；法院為終局判決時，應依職權為訴訟
    費用之裁判，民事訴訟法第79條、第87條第1項分別定有明
    文。本院酌量兩造訴訟勝敗情形，認第一審訴訟費用即裁判
    費5,510元，由被告負擔3,150元，餘由原告負擔，爰判決如
    主文第3項所示。
六、本判決原告勝訴部分，係就民事訴訟法第427條第1項所定訴
    訟適用簡易程序所為被告敗訴之判決，依同法第389條第1項
    第3款之規定，本院自應依職權宣告假執行；原告就該部分
    陳明願供擔保請准宣告假執行，僅係促使本院職權之發動，
    並無准駁之必要。至原告敗訴部分，其假執行之聲請已失所
    附麗，應併予駁回。
七、訴訟費用負擔之依據：民事訴訟法第79條。
中　　華　　民　　國　     110   　年　　8　　月　　30　
　日
　　　　　　　　　新市簡易庭     法      官   施志遠
以上正本係照原本作成。
如不服本判決，應於判決送達後20日內，向本院提出上訴狀並表
明上訴理由（須附繕本）。如委任律師提起上訴者，應一併繳納
上訴審裁判費。
中　　華　　民　　國　　 110   年　  8 　 月　　31　　日
             　                                            書 記 官   李慈容